【裁判字號】    95,交上訴,93
【裁判日期】    951019
【裁判案由】    公共危險等
【裁判全文】
臺灣高等法院交通法庭判決          95年度交上訴字第93號
上  訴  人  臺灣台北地方法院檢察署檢察官
上  訴  人
即  被  告  丁○○
                      樓
選任辯護人  林廷隆  律師
上列上訴人因被告公共危險等案件，不服臺灣臺北地方法院95年
度交易字第111號，中華民國95年6月28日第一審判決（起訴案號
：臺灣臺北地方法院檢察署95年度偵字第4931號），提起上訴，
本院判決如下：
    主  文
上訴駁回。
    事  實
一、丁○○於民國94年9月13日上午8時0 分至15分某時刻許，騎
    車號ASB-982 號重型機車，沿臺北市○○區○○路（起訴書
    誤載為莊敬路289 巷）由南往北方向行駛，於行經莊敬路與
    松平路（當時路牌仍同時標示為莊敬路239 巷）交叉路口時
    ，本應注意減速慢行，遇有行人穿越時，無論有無交通警察
    指揮或號誌指示，均應暫停讓行人先行通過，而依當時情況
    ，亦無不能注意之情事，竟疏未注意貿然左轉松平路口行駛
    ，適有行人乙○○○帶其孫子丙○○，因見號誌為綠燈而在
    該處行經行人穿越道，詎丁○○仍貿然前行，進而以機車前
    車頭撞擊丙○○，致丙○○倒地，受有頭部外傷、左眼角擦
    傷等傷害。丁○○明知汽車駕駛人駕駛車輛肇事致人受傷，
    應即採取救護或其他必要之措施，並向警察機關報告，不得
    駛離現場，竟未救護傷患並報警處理，即逕行駕車逃離現場
    。嗣經乙○○○由後追趕至丁○○所承租位於莊敬路325巷3
    號之店面，因丁○○否認有過失，始由丙○○之父甲○○報
    警處理。
二、案經丙○○之法定代理人甲○○訴由臺北市政府警察局信義
    分局報告臺灣臺北地方法院檢察署檢察官偵查起訴及移送併
    辦與追加起訴。
    理  由
一、訊據被告丁○○雖坦承有於當日駕駛上開機車與丙○○發生
    交通事故，惟矢口否認有過失傷害與肇事逃逸之犯行，辯稱
    ：當日伊駕車行經莊敬路289 巷與莊敬路路口時，丙○○與
    一位年輕太太並行迎面向巷口走來，丙○○邊走邊玩未曾注
    意伊之機車已煞車停於莊敬路289 巷巷道，才會撞上伊之機
    車而自行跌坐於地上，當伊想下車抱起丙○○時，丙○○已
    自行站起來，因丙○○當時並未受傷，以為無事便向丙○○
    說聲：「對不起，以後走路要小心」等語，才駕車離開，顯
    見伊並無過失，亦無肇事逃逸，且事發地點係在莊敬路 289
    巷巷口，而非公訴意旨所指松平路與莊敬路路口，況松平路
    、莊敬路路口距離信義國小很近，上午8 時許有許多交通導
    護，即不可能讓伊闖紅燈撞及丙○○，自不因伊事後基於道
    義責任願意賠償丙○○2萬元，遽認伊有罪云云。
二、經查：
（一）本件被告駕車撞擊丙○○之地點與時間，業據證人即當日
      接獲臺北市政府警察局信義分局勤務中心通報而於第一時
      間前往現場之證人賴哲毅於原審審理時結證稱：「（問：
      94年9 月13日有無到莊敬路附近去處理一件交通事故？）
      （答：那天收到信義分局勤務中心通報，我當時在專門處
      理交通事故勤務，我在外面巡邏，接獲通報後我就到莊敬
      路237 號，那是一間住宅或輪胎行，到現場發現現場沒有
      人也沒有肇事車輛，我就問附近的輪胎行剛剛有無發生車
      禍，輪胎行的人說有，但是輪胎行的人說，受傷的人已經
      自己去醫院了，我就問勤務中心是否幫我問是送去何家醫
      院，勤務中心幫我求證，輪胎行的人說到臺北醫學院去，
      後來我就直接到醫院找受傷的人，我有找到甲○○與乙○
      ○○，甲○○提供我一部重型機車車號，號碼我現在記不
      得，當時我就由他提供的車號用我掌上型電腦查，發現機
      車所有人就住在附近，我就去找所有人就是丁○○，我問
      他剛才是否有在哪邊發生車禍，他說有撞到但是又沒有怎
      麼樣，他就離開了，我問他是否願意隨我到醫院去，看是
      要如何處理比較好，被告說好就跟著我去醫院，被告的太
      太也一起去，事後他們協調，但是協調的結果我不清楚。
      ）... （問：事發地點？）（答：我接獲地點是莊敬路23
      7 號，我問輪胎行，輪胎行說有發生車禍。）（提示偵卷
      22562號第28 頁問：照片是否即為發生車禍地點？）（答
     ：是，在莊敬路237 號旁邊就是松平路口239巷。）（問：
      輪胎行附近是否有一家豐德動物醫院？）（答：對，就在
      輪胎行隔壁。）（問：何人通知你去莊敬路237號？）（
      答：接獲勤務中心通知的地點。）（提示本院卷第65頁問
      ：是否根據這一通報案電話去處理的 ？ ）（答：是。）
       」（見原審卷第84、85 頁）。而由臺北市政府警察局信
      義分局所檢附當日該局勤務指揮中心受理各類案件記錄單
      之資料顯示，接獲報案之時間為當日上午8時51 分，並載
      明「豐德動物醫院」為報案人，此有該紀錄單在卷可稽（
      見本院卷第65頁），核與臺北市政府警察局信義分局當日
      之公務電話記錄簿、員警工作記錄簿分別載明：「莊敬路
      237號前車禍」、「處理莊敬路237號車禍」、「發話時間
      94年9 月13日8時15分」之內容相符（見原審卷第50-51頁
      ）。又臺北市○○路與松平路口為一設有道路交通號誌及
      行人穿越道之路口，該松平路口同時標示為「莊敬路 239
      巷」，巷口旁即為設有招牌「小鍾汽車」之輪胎行，其門
      牌為莊敬路237 號，「小鍾汽車」隔壁即為「豐德動物醫
      院」等情，亦有當地現場照片及地圖（見原審卷第18、38
      、92-95頁）附卷可佐。另由台北市政府警察局95年8月10
      日北市警勤字第09540164300 號函覆有關臺北市政府警察
      局信義分局當日之公務電話記錄簿影本，係信義分局值勤
      員康金山接獲民眾報案後，逕行通知吳興街派出所，其發
      話時間為94年9 月13日8時15分許，為第1通來話記錄；另
      該局勤務中心於94年9月13日8時51分許受理本案後，派遣
      轄區信義分局，信義分局再轉報吳興街派出所，由警員戴
      通玉登載於擬辦第2點，記錄時間為95年9 月13日8時55分
      許，為第2通來話紀錄。且該第2通報案電話號碼，經查確
      有該電話號碼租用並使用中無訛，亦有中華電信股份有限
      公司臺灣北區電信分公司台北東區營業處服務中心95年 8
      月30日函覆在卷。綜上，由前開證人證詞及相關事證顯示
      ，被告駕車撞及丙○○之地點與時間，應為莊敬路與松平
      路（同時標示為莊敬路239 巷）之交叉路口，時間則在94
      年9月13日上午8時許至臺北市政府警察局信義分局勤務指
      揮中心接獲報案之8 時15分某時許，被告所辯事發地點係
      在莊敬路289巷巷口，尚非可採。
（二）關於本件交通事故之經過，業據證人即當時陪同丙○○經
      過該路口之乙○○○於原審審理時結證稱：「（問：94年
      9 月13日上午你有帶丙○○外出而發生車禍？）（答：有
      ，當天早上八點時，我帶丙○○去信義國小上學，我帶丙
      ○○走騎樓，到了輪胎行那個紅綠燈，我看已經有人走，
      我才跟在後面走，丙○○走在我的前面，我走在他後面保
      護他，走斑馬線，被告從莊敬路左轉到這個巷子，撞到丙
      ○○，丙○○倒在地上，我看電視上說，發生車禍要記車
      牌號碼，我就一直跑去追被告，因為我看不清楚車牌號碼
      我就一直叫『先生、先生停下來』，後來被告有停下來，
      被告說我就住在這邊的店中做生意，我就隨他進入店中，
      店中是賣雞肉飯、排骨飯，進入店中被告生氣大聲說他又
      沒有撞到人，我就出來告訴被告說如果有事情你要負責，
      被告就說妳不會去告，我就出來打公用電話給我兒子甲○
      ○叫他過來，我也叫甲○○報警，後來丙○○自己來找我
      ，甲○○來了之後也去店中找被告，被告說我這樣左轉並
      沒有錯，我這樣走就是要這樣左轉，不然你去問你兒子，
      我兒子進入店中時，被告聲音比較小，說他撞到小孩沒有
      把小孩扶起來是他不對，我們就帶小孩去台北醫學院，在
      北醫附近派出所也有報案。）（問：當時是如何撞到的？
      ）（答：被告左轉過來撞到丙○○的腳，丙○○就跌倒，
      當時我怕丙○○腦震盪。）」（見原審卷第86、87頁），
      核與證人即被害人丙○○於警詢時證稱之情節大致相符（
      見94年度偵字第22562 號偵卷第20頁）。又被告於台北市
      政府警察局信義分局所製作之交通事故談話紀錄表時自承
      ：我車前頭與小朋友不知何部位碰撞而肇事，碰撞後我跟
      小朋友對不起，但該婦人沒有動作，我便駛離，但過一會
      兒該婦人追到離我店30公尺處巷口說我撞到人為何駛離（
      見94年偵字第22562號偵查卷第21 頁）。於偵訊時亦自承
      ：「（問：在94年9 月13日上午，除了你，有無其他人使
      用這部機車？）（答：只有我，沒有其他人。）（問：這
      部機車的前蓋擦痕，是否於94年9 月13日上午與告訴人撞
      擊所造成？）（答：是。）」（見同偵卷第44頁），於原
      審審理時亦坦承當時騎車時確有撞擊丙○○，且證人即員
      警賴哲毅證稱：「我問他剛才是否有在哪邊發生車禍，他
      說有撞到但是又沒有怎麼樣，他就離開了，我問他是否願
      意隨我到醫院去，看是要如何處理比較好，他說好就跟著
      我去醫院，被告的太太也一起去」等情，亦已如前述，而
      被告所有上開機車前蓋有擦痕，復有照片在卷可證（見同
      偵卷第26頁）。另丙○○因本件交通事故受有頭部外傷、
      左眼角擦傷之傷害，復有台北醫學大學附設醫院所開立之
      診斷證明書在卷可證。綜此，由上開證人證詞、被告之陳
      稱與診斷證明書等相關證物，足見被告當日確有因駕車行
      為，撞擊因綠燈而通行於行人穿越道上之丙○○，且致丙
      ○○受有上開之傷害，並於肇事後未救護傷患，即逕行駕
      車逃離現場。
（三）按汽車行近行人穿越道前，應減速慢行，遇有行人穿越時
      ，無論有無交通警察指揮或號誌指示，均應暫停讓行人先
      行通過，道路交通安全規則第103 條定有明文。再按刑法
      第185條之4之肇事致人死傷逃逸罪，係以處罰肇事後逃逸
      之駕駛人為目的，俾促使駕駛人於肇事後能對被害人即時
      救護，以減少死傷，是該罪之成立祇以行為人有駕駛動力
      交通工具肇事，致人死傷而逃逸之事實為已足，至行為人
      之肇事有否過失，則非所問，迭據最高法院闡釋甚明。本
      件被告當日駕車行經莊敬路與松平路之交叉路口時，原應
      注意暫停讓行人先行通過，而依當時情況，亦無不能注意
      之情事，竟疏未注意即貿然左轉松平路口行駛，致駕車撞
      擊因綠燈而通行在行人穿越道上之丙○○，被告駕車有過
      失甚明。又丙○○因被告駕車撞擊跌倒而受有上開之傷害
      ，其所受傷害即與被告過失駕車行為間有因果關係。另被
      告自承駕車撞擊丙○○時，曾停車準備抱起丙○○，因丙
      ○○自行站起來便騎車走了，顯見被告知悉丙○○曾有受
      撞擊而跌倒之情事，卻未下車察看或報警處理，旋即騎車
      駛離現場，被告意圖逃逸、規避責任之心態昭然若揭，被
      告有肇事逃逸之舉，亦堪認定。
（四）被告雖辯稱當日丙○○之祖母並未陪同在旁，且丙○○係
      邊走邊玩才會自行撞上伊之機車而跌坐於地上，況當時正
      值上學期間，信義國小導護媽媽怎可能容許伊駕車闖紅燈
      而撞上丙○○，並請求傳喚導護媽媽云云。惟查，被告於
      警詢、偵訊時，已一再指稱當時係由一位婦人陪同丙○○
      ，且未曾提及丙○○有邊走邊玩之情事（見94年度偵字第
      22562號卷第21、39 頁），而當時係由丙○○之祖母乙○
      ○○陪同丙○○前往學校上學，業據證人乙○○○證述在
      卷，已如前述，顯見被告所辯即非可採。又本件交通事故
      發生於上午8時0分至15分某時許，已如前述，而我國國小
      學生上學時間至遲約為上午7 時50分許，一般導護義工約
      在此時即已收隊，是被告前揭所辯，顯無足採。另被告請
      求傳訊本件報案人以證明本件實際案發地點究為何處，按
      本件事證明確，已如前述，則被告上開證人之聲請，已屬
      不必要。
（五）綜上所述，被告以上開情詞置辯，無非係事後卸責之詞，
      不足採信。是本件事證明確，被告犯行堪以認定，應予依
      法論科。
三、核被告所為，係犯刑法第284條第1項前段之過失傷害罪與第
    185條之4之駕駛動力交通工具肇事致人受傷逃逸罪。被告所
    犯上開二罪，犯意各別，構成要件互異，應予分論併罰。又
    被告騎車行經行人穿越道，卻不依規定禮讓行人優先通行，
    因而致丙○○受有上開傷害，就其所犯過失傷害罪部分，即
    應依道路交通管理處罰條例第86條第1項規定加重其刑。
四、刑法施行法於95年6月14日修正，95年7月1日生效，其中第1
    條之1規定：「中華民國94年1月7 日刑法修正施行後，刑法
    分則編所定罰金之貨幣單位為新臺幣。94年1月7日刑法修正
    時，刑法分則編未修正之條文定有罰金者，自94年1月7日刑
    法修正施行後，就其所定數額提高為30倍。但72年6 月26日
    至94年1 月7日新增或修正之條文，就其所定數額提高為3倍
    。」，經與行為時法律即罰金罰鍰提高標準條例第1 條比較
    結果，並無有利於被告，是就被告所犯刑法第284條第1項前
    段所定罰金數額之提高標準，自應適用行為時罰金罰鍰提高
    標準條例第1條前段之規定。
五、原審同此認定，因依道路交通管理處罰條例第86條第1 項，
    刑法第284條第1項前段、第185條之4、修正前刑法第51條第
    5款，罰金罰鍰提高標準條例第1條前段各規定，並審酌(一)被
    告係專科畢業之學歷，以從事保全為業，且自承係從公賣局
    退休，顯有相當之智識程度；(二)被告係因過失，始駕車撞擊
    丙○○，造成丙○○受有頭部外傷、左眼角擦傷等傷害之犯
    罪手段與危害程度；(三)被告駕車肇事後，不僅逃離現場，且
    對於被害人及其家屬均不予聞問，而未與被害人達成民事和
    解，並於警詢、偵訊及審理中均未能坦承犯行，更於偵、審
    程序中故意誤導肇事地點，任意指摘各項公務員職務上所作
    成文書上之正確性，造成案情之晦暗不明與審理程序之延宕
    ，顯見犯後態度惡劣，毫無悔意，非予重懲實不足以惕勵其
    改過向善等一切情狀，就被告過失傷人犯行，判處有期徒刑
    月；駕駛動力交通工具肇事，致人受傷而逃逸，處有期徒
    刑拾月，應執行有期徒刑壹年，其所為判決，並無違誤，量
    刑尚稱妥適。被告上訴意旨，仍執前詞，否認犯罪，為無理
    由，應予駁回。檢察官循告訴人之請求提起上訴，仍以被告
    有上述情狀，原審量刑過輕為由，指摘原判決不當，亦為無
    理由，應予駁回。
據上論斷，應依刑事訴訟法第368條，判決如主文。
本案經檢察官劉斐玲到庭執行職務。
中    華    民    國    95    年    10    月    19    日
                     交通法庭審判長法  官  張連財
                                   法  官  林明俊
                                   法  官  楊照男
以上正本證明與原本無異。
如不服本判決，應於收受送達後十日內向本院提出上訴書狀，其
未敘述上訴之理由者並得於提起上訴後十日內向本院補提理由書
（均須按他造當事人之人數附繕本）。
                                   書記官 陳秋雄
中    華    民    國    95    年    10    月    19    日
附錄：本案論罪科刑法條全文
中華民國刑法第185條之4
駕駛動力交通工具肇事，致人死傷而逃逸者，處 6 月以上 5 年
以下有期徒刑。
中華民國刑法第284條
因過失傷害人者，處 6 月以下有期徒刑、拘役或 5 百元以下罰
金，致重傷者，處 1 年以下有期徒刑、拘役或 5 百元以下罰金
。


司法院資訊處製作；財團法人民間司法改革基金會備份。
